【裁判字號】    92,易,2043
【裁判日期】    920904
【裁判案由】    詐欺
【裁判全文】
臺灣臺中地方法院刑事判決                        九十二年度易字第二四三號
    公  訴  人  臺灣臺中地方法院檢察署檢察官
    被      告  乙○○
右列被告因詐欺案件，經檢察官提起公訴（九十二年度偵字第六六一八、九五七九號
），本院判決如左：
    主  文
乙○○連續幫助連續意圖為自己不法之所有，以詐術使人將本人之物交付，處有期徒
刑肆月，如易科罰金，以參佰元折算壹日。
    事  實
一、乙○○明知存摺及提款卡係僅供自己使用，攸關個人債信甚為重要，在可預見不
    詳姓名綽號「大哥」之成年男子刻意蒐集他人郵局或銀行存摺、提款卡使用，將
    可能藉由蒐集所得之郵局或銀行存摺、提款卡，遂行其詐欺取財犯罪之目的，而
    其發生並不違背乙○○自己本意之情況下，基於幫助「大哥」犯詐欺取財罪之概
    括犯意，應「大哥」之要求，連續於：(1)民國九十一年十月間至臺中市○區○○
    路一九三號臺中市○○路郵局開立局號0000000號、帳號0000000
    號存簿儲金帳戶，並於二日後在上開臺中市○○路郵局旁，將其印章及上開申請
    取得之存簿儲金帳簿、提款卡及其密碼交付予該「大哥」者使用；(2)復於九十二
    年一月二十三日，至臺中市○○區○○路三段二四三號大眾銀行臺中分行開立帳
    號000000000000號存款帳戶後，旋即在上址將其印章、申請取得之
    帳戶存摺、提款卡及其密碼交付予該「大哥」者使用。該「大哥」者取得上開帳
    戶之存摺、提款卡、密碼及印章後，即基於意圖為自己不法之所有之概括犯意，
    連續於九十一年十一月間，在自由時報、聯合報分類廣告刊登「遠東信貸、額度
    十萬─二００萬、優惠專案利率３％」之廣告，適有丁○○、甲○○見得上開貸
    款廣告，依廣告所示電話聯絡對方洽請辦理信用貸款，致使丁○○、甲○○陷於
    錯誤，依對方指示繳納信用保險費，丁○○於九十一年十一月二十一日匯款九千
    三百六十元、一萬零六百八十元至乙○○之上開臺中市○○路郵局帳戶內；另甲○○於九十一年十一月一日匯款九千二百四十元、一萬三千八百六十元至乙○○
    之上開臺中市○○路郵局帳戶內，嗣丁○○、甲○○查覺有異，始知受騙。又該
    「大哥」者復以散發「大眾銀行，給您貸來希望」等貸款內容之夾報廣告傳單，
    適有丙○○閱得上開廣告，於九十二年一月底某日，以傳單上所載聯絡電話與對
    方聯繫辦理貸款，至使丙○○陷於錯誤，依對方電話指示於九十二年一月二十九
    日及三十日，匯款七千六百元、二萬元、一萬五千元、二萬五千元、三萬元至乙○○之上開大眾銀行臺中分行帳戶內以充貸款保證金，嗣丙○○查覺有異，且電
    話與對方聯繫均無法接通，始知受騙。
二、案經臺中市警察局第一分局及第六分局報告臺灣臺中地方法院檢察署檢察官偵查
    起訴。
    理  由
一、訊據被告乙○○雖坦承開立前揭臺中市○○路郵局、大眾銀行臺中分行帳戶後，
    將上開帳戶之存摺、提款卡、密碼及印章等物交付與不詳姓名綽號「大哥」之成
    年男子使用之事實，然矢口否認有何幫助詐欺犯行，辯稱：其於九十一年間在網
    咖玩電腦時認識該「大哥」者，「大哥」請其吃飯及支付網咖之費用，並表示「
    大哥」之父親留下一筆錢，不想存在同一帳戶內，遂委請其開二個帳戶借「大哥
    」使用云云。經查：臺中市○○路郵局局號0000000號、帳號00000
    00號及大眾銀行臺中分行帳號000000000000號存款帳戶確係被告
    開立且交付予不詳姓名綽號「大哥」之成年男子使用一節，業據被告供明在卷，
    復有臺中區郵政管理局九十一年十二月二十五日中支字第０九一一００三一六０
    號函附之儲金人紀要、申請書影本、大眾銀行臺中分行九十二年三月四日（九二
    ）眾中發字第三十四號函附之客戶基本資料查詢單、交易查詢清單影本在卷可參
    。另被告於交付其所有之存摺、提款卡等物予不詳姓名綽號「大哥」之成年男子
    後，上開帳戶用以充「假貸款真詐財」詐欺犯罪之被害人匯入被詐欺之財物所用
    ，而被害人丁○○、甲○○依自由時報、聯合報分類廣告刊登「遠東信貸、額度
    十萬─二００萬、優惠專案利率３％」之廣告，所示電話聯絡對方洽請辦理信用
    貸款，依對方指示繳納信用保險費，其中被害人丁○○於九十一年十一月二十一
    日匯款九千三百六十元、一萬零六百八十元至被告之上開臺中市○○路郵局帳戶
    內；另被害人甲○○於九十一年十一月一日匯款九千二百四十元、一萬三千八百
    六十元至被告之上開臺中市○○路郵局帳戶內之事實，又被害人丙○○依「大眾
    銀行，給您貸來希望」等貸款內容之夾報廣告傳單所載絡電話與對方聯繫辦理貸
    款，依對方電話指示於九十二年一月二十九日及三十日，匯款七千六百元、二萬
    元、一萬五千元、二萬五千元、三萬元至乙○○之上開大眾銀行臺中分行帳戶內
    以充貸款保證金之事實，業據被害人丁○○、甲○○、丙○○分別於警訊時及偵
    查中指訴甚明，復有報紙分類廣告影本一份、郵政國內匯款執據影本四份、「大
    眾銀行，給您貸來希望」等貸款內容之夾報廣告傳單一份、大眾銀行交易清單影
    本一份、中國農民銀行匯款回條影本二份、自動櫃員機交易明細影本三份在卷可
    證。被告雖以不知該帳戶係用以詐欺使用置辯，惟查被告自承其認識「大哥」僅
    一、二週，亦不知「大哥」真實姓名、從事何業、住居所等情，足徵被告與該「
    大哥」者交情甚淺，而被告復供承其高職畢業，曾擔任大賣場外場人員之工作等
    情，其知識教育程度非低，亦有工作經驗，衡諸一般金融機構之存摺，係供開戶
    之人為存、提、匯款或接受匯款等往來行為之用，任何成年人皆可自行前往開戶
    取得，且存摺及提款卡係僅供自己使用，攸關個人債信甚為重要，以被告之知識
    程度及社會閱歷，其應能知悉預見出借存摺、提款卡後使用之方式必與詐騙相關
    ，是被告對其將前開郵局及銀行存摺、提款卡、印章及密碼提供予「大哥」使用
    ，「大哥」將用以作為詐欺取財之不法目的使用，顯然預見其發生，且被告將前
    開郵局及銀行存摺、提款卡、印章及密碼交付「大哥」後即未聞問前開帳戶之使
    用情形，顯然對「大哥」利用前開帳戶作為詐欺取財使用結果之發生，亦不違背
    其本意，被告所為辯解，顯與經驗不符，乃係卸責之詞，不足採信。而被告開戶
    提供該「大哥」者使用，並無積極證據證明被告係與「大哥」共同基於意圖為自
    己不法所有之犯意聯絡，亦無積極證據證明被告有參與前開詐欺取財罪構成要件
    之行為。被告既僅係以幫助之意思，參與詐欺取財罪構成要件以外之行為，自僅
    成立詐欺取財罪之幫助犯，並非共同正犯。綜上，本案事證明確，被告犯行洵堪
    認定，應依法論科。
二、按刑法上之幫助犯，係指以幫助之意思，對於正犯資以助力，而未參與實施犯罪
    之行為者而言（最高法院四十九年臺上字第七七號判例參照）。次按連續幫助與
    幫助連續原屬有別，如基於概括犯意，多次幫助他人犯罪，為連續幫助；如以一
    幫助行為，幫助他人連續犯罪，則為幫助連續，就幫助犯言，僅有一次之犯罪行
    為（最高法院八十六年度臺上字第五六八Ｏ號、八十七年度臺上字第三八六五號
    判決參照）。查綽號不詳姓名綽號「大哥」之成年男子，意圖為自己不法之所有
    ，並基於概括犯意，連續刊登報紙分類廣告夾報廣告佯稱辦理貸款，使被害人丁○○、甲○○、丙○○經電話聯絡後，陷於錯誤依指示先行匯款至被告之帳戶，
    核該「大哥」所為，係犯刑法第三百三十九條第一項之詐欺取財罪，其先後數次
    詐欺取財犯行，時間緊接、方法相同，觸犯構成要件相同之罪名，顯係基於概括
    犯意反覆為之，為刑法第五十六條之連續犯，是以就正犯「大哥」部分，係屬詐
    欺取財之連續犯。而被告提供其郵局儲金及銀行帳戶存摺、提款卡、密碼、印章
    提供給該「大哥」之人詐騙財物之用，應具有幫助他人詐欺取財之犯意，其所為
    提供存摺、提款卡、密碼、印章予他人之行為則屬刑法詐欺取財罪構成要件以外
    之行為，其以幫助他人犯罪之意思而參與犯罪構成要件以外之行為，係犯刑法第
    三十條第一項前段、第三百三十九條第一項之幫助詐欺罪，並應依刑法第三十條
    第二項之規定，按正犯之刑減輕之。而其二次提供存摺、提款卡、印章、密碼予
    「大哥」之幫助連續詐欺取財犯行，時間緊接、方法相同，觸犯構成要件相同之
    罪名，顯係基於概括犯意反覆為之，為連續犯，依刑法第五十六條規定以一罪論
    ，並加重其刑，並與前開幫助犯減輕規定，先加後減之。爰審酌被告並無前科紀
    錄之素行、品行、其提供帳戶予詐欺犯罪之歹徒使用，使被害人遭受損失，使歹
    徒遂行詐財目的，同時使詐騙者得以隱匿其真實身份，減少遭查獲之風險，助長
    社會犯罪風氣，情節非輕，以及犯後未能坦白認過，然尚能供承大部分之事實等
    一切情狀，量處如主文所示之刑，並諭知易科罰金之折算標準。
據上論斷，應依刑事訴訟法第二百九十九條第一項前段，刑法第五十六條、第三百三
十九條條第一項、第三十條第一項、第二項、第四十一條第一項前段，罰金罰鍰提高
標準條例第一條前段、第二條，判決如主文。
中      華      民      國      九十二      年      九      月    四    日
                                        法  官  陳  葳
右正本證明與原本無異
如不服本判決，應於收受本判決後十日內向本院提出上訴書狀，其未敘述上訴理由者
，並得於提起上訴後十日內向本院補提理由書狀（均須按他造當事人之人數附繕本）
「切勿逕送上級法院」
                                        書記官
中      華      民      國      九十二      年      九      月    四    日
附錄法條：
刑法第三百三十九條：
意圖為自己或第三人不法之所有，以詐術使人將本人或第三人之物交付者，處五年以
下有期徒刑、拘役或科或併科一千元以下罰金。
以前項方法得財產上不法之利益或使第三人得之者，亦同。


司法院資訊處製作；財團法人民間司法改革基金會備份。
